【裁判字號】    99,訴,3232
【裁判日期】    991026
【裁判案由】    清償借款
【裁判全文】
臺灣臺北地方法院民事判決              99年度訴字第3232號
原      告  臺灣中小企業銀行股份有限公司
法定代理人  丁○○
訴訟代理人  乙○○
被      告  譽得實業有限公司
兼  法  定
代  理  人  丙○○
被      告  甲○○
上列當事人間請求清償借款事件，本院於民國99年10月12日言詞
辯論終結，判決如下：
    主      文
被告應連帶給付原告新臺幣貳佰伍拾伍萬貳仟壹佰肆拾壹元，及
自民國九十九年四月二十七日起至清償日止，按週年利率百分之
四點五計算之利息，暨自民國九十九年五月二十七日起至清償日
止，逾期六個月以內部分照上開利率百分之十，逾期超過六個月
部分照上開利率百分之二十計算之違約金。
被告應連帶給付原告新臺幣捌拾陸萬元，及自民國九十九年四月
二十二日起至清償日止，按週年利率百分之四點五五計算之利息
，暨自民國九十九年五月三十一日起至清償日止，逾期六個月以
內部分照上開利率百分之十，逾期超過六個月部分照上開利率百
分之二十計算之違約金。
被告應連帶給付原告美金伍萬零壹佰捌拾陸點肆元，及自民國
九十九年五月二十七日起至清償日止，按週年利率百分之六點二
五計算之利息，暨自民國九十九年五月三十一日起至清償日止，
逾期六個月以內部分照上開利率百分之十，逾期超過六個月部分
照上開利率百分之二十計算之違約金。
被告丙○○應給付原告新臺幣拾萬零壹仟參佰貳拾玖元，及其中
新臺幣玖萬玖仟壹佰貳拾肆元自民國九十九年六月二日起至清償
日止，按週年利率百分之十九點七一計算之利息，暨自民國九十
九年六月二日起至民國九十九年七月一日止按月計收新臺幣參佰
元，及自民國九十九年七月二日起至民國一百年一月一日止，按
月計收新臺幣陸佰元違約金。
訴訟費用新臺幣伍萬壹仟柒佰捌拾柒元由被告丙○○負擔百分之
二，餘由被告連帶負擔。
    事實及理由
壹、程序方面：
一、按當事人得以合意定第一審管轄法院。但以關於由一定法律
    關係而生之訴訟為限。前項合意，應以文書證之，民事訴訟
    法第24條定有明文。經查，被告丙○○、甲○○住所地均非
    屬本院管轄，惟被告丙○○及甲○○與原告所簽具之授信約
    定書第13條約定，合意以本院為第一審管轄法院，是本院就
    本件訴訟自有管轄權。
二、被告經合法通知，均未於言詞辯論期日到場，核無民事訴訟
    法第 386條各款所列情事，爰依原告之聲請，由其一造辯論
    為判決，合先敘明。
貳、實體方面：
一、原告起訴主張：
  (一)被告譽得實業有限公司（下稱譽得公司）於民國99年 3月25
    日邀同被告丙○○、甲○○為連帶保證人向原告借款新臺幣
    （下同）3,000,000元，借款期間自99年 3月26日起至102年
    3 月26日止，借款利息按原告當時之二年期定期儲蓄存款機
    動利率加年利率3.236%機動計付（利率為1.253%＋3.265%＝
    4.5%），並自實際撥款日起，依年金法按月攤還本息。若借
    款人未能立即償還本息時，應按約定利率計付遲延利息，並
    自應償還日起，逾期6個月以內部分照上開利率10%，逾期超
    過6個月部分照上開利率20%加付違約金。被告至原告主張視
    同到期日止尚欠2,552,141元，及自99年4月27日起至清償日
    止，按上開利率計算之利息，暨自99年 5月27日起至清償日
    止，逾期6個月以內部分照上開利率10%，逾期超過 6個月部
    分照上開利率20%計算之違約金。
  (二)被告譽得公司另於99年 3月25日邀同被告丙○○、甲○○為
    連帶保證人，與原告簽訂國內信用狀融資契約，約定自99年
    3月26日起至100年3月26日止，在3,500,000元之額度內得陸
    續開發信用狀，該契約各筆即期信用狀下原告墊付之匯票款
    ，得由立約人單獨申請及出具借據申貸短期性放款委請原告
    逕將款項抵償之，並約定融資墊款利息，按原告公告之「基
    準利率」加碼年利率 2.25%計息，嗣後隨原告「基準利率」
    調整，並自調整日起按調整後之年利率計算（利率為2.3%＋
    2.25%＝4.55%），且各筆融資到期或視為全部到期，被告譽
    得公司未能立即償還本息時，應按融資金額自應償還日起，
    逾期6個月以內部分照上開利率10%，逾期超過 6個月部分照
    上開利率20%加付違約金。被告譽得公司於99年4月21日依前
    開契約向原告借款 1,230,000元墊償原告墊付之匯票款，借
    款期間為99年4月21日起至同年 8月21日止，原告於99年5月
    20日抵銷存款 370,000元，尚欠本金860,000元，及自99年4
    月22日起至清償日止，按上開利率計算之利息，暨自99年 5
    月31日起至清償日止，逾期6個月以內部分照上開利率10%，
    逾期超過6個月部分照上開利率20%計算之違約金。
  (三)被告譽得公司復於99年 3月25日邀同被告丙○○、甲○○為
    連帶保證人，與原告簽訂進口物資融資契約，委請原告開發
    信用狀進口物資及對進口案提供融資，約定自99年 3月26日
    起至100年 3月26日止，在美金100,000元之額度內得循環開
    發信用狀，並以該契約授權原告支付每筆信用狀項下之款項
    ，每筆遠期信用狀下融資款項之期限，自原告國外代理銀行
    付款日最長不得超過 120日，並願於每筆遠期信用狀項下款
    項到期時立即清償本息及有關費用。該契約項下各筆融資之
    外幣款項利率，美金利率依原告國際部規定即牌告外幣放款
    利率計算。又被告譽得公司融資期間利率為 6.25%，各筆融
    資到期或視為全部到期，未能立即償還本息時，應依到期日
    上開約定利率計付遲延利息，並按融資總餘額自應償還日起
    ，逾期6個月以內部分照上開利率 10%，逾期超過6個月部分
    照上開利率 20%加付違約金。被告譽得公司於99年4月6日向
    原告申請開發信用狀美金70,800元，原告代為墊付前開款項
    ，融資期間為99年4月9日起至同年8月7日止，原告於99年 8
    月21日主張抵銷存款清償美金20,613.57元，尚欠美金50,18
    6.43元，及自99年 5月22日起至清償日止，按上開利率計算
    之利息，暨自99年5月31日起至清償日止，逾期6個月以內部
    分照上開利率10%，逾期超過 6個月部分照上開利率20%計算
    之違約金。
  (四)被告丙○○於99年 3月間向原告辦理國際信用卡，簽有國際
    信用卡申請書，經原告核定後，核發卡號0000-0000-0000號
    額度為 100,000元之國際信用卡與被告丙○○，依信用卡約
    定條款第14、15條約定，被告應按期給付原告各項帳款，否
    則應依規定利率加計遲延利息及違約金，因被告丙○○於99
    年6月1日起即未依約繳款，且亦為被告譽得公司之代表人，
    其信用卡業經原告予以停用，依國際信用卡約定條款第15、
    21條之約定，被告已喪失分期償還之期限利益，債務視為全
    部到期，被告應償還積欠之信用卡款項，且原告得將循環信
    用利息調整為週年利率19.71%計算至該筆帳款結清之日止，
    暨延滯第1個月違約金100元、延滯第2個月違約金300元、延
    滯第3個月（含）以上者每月違約金600元。被告丙○○於原
    告核卡後陸續簽帳消費，至99年6月1日止共計簽帳消費欠款
    101,329元，及其中 99,124元自99年6月2日起至清償日止，
    按週年利率19.71％計算之利息，暨自99年6月2日起至99年7
    月1日止按月計收 300元及自99年7月2日起至100年1月1日止
    按月計收600元之違約金。
  (五)被告前揭欠款經原告於99年 5月20日發函主張視同到期，並
    限期自同年月31日前辦理清償，惟仍未獲清償，且被告譽得
    公司於99年 5月28日受票據交換所宣告拒絕往來戶，爰依據
    消費借貸暨連帶保證及信用卡契約法律關係提起本訴等情。
    並聲明：如主文第1至4項所示。
二、被告均未於言詞辯論期日到場，亦未提出書狀作何聲明或陳
    述。
三、原告主張之上開事實，業據提出借據、授信約定書、國內信
    用狀融資契約、進口物資融資契約、信用卡申請書為證，核
    屬相符。且被告甲○○經合法通知未於言詞辯論期日到場，
    對於原告主張之事實亦未提出書狀為任何聲明或陳述，依民
    事訴訟法第280條第3項、第1 項規定，應視同自認，是以，
    原告之主張應堪信為真實。
四、按借用人應於約定期限內，返還與借用物種類、品質、數量
    相同之物，未定返還期限者，借用人得隨時返還，貸與人亦
    得定1個月以上之相當期限，催告返還。民法第478條定有明
    文。次按稱保證者，謂當事人約定，一方於他方之債務人不
    履行債務時，由其代負履行責任之契約；又保證債務，除契
    約另有訂定外，包含主債務之利息、違約金、損害賠償及其
    他從屬於主債務之負擔，同法第739條、第740條亦分別有明
    定。另按連帶債務之債權人，得對債務人中之一人，或數人
    ，或全體，同時或先後請求全部或一部之給付，亦為民法第
    273條第1項所規定。本件被告於系爭借款因未依約繳納分期
    款視為到期或催告之返還期限到期後，依民法第 478條之規
    定，自應負擔返還借款之責任。從而，原告依消費借貸及連
    帶保證之法律關係請求被告連帶給付如主文第1項至第3項所
    示之本金、利息及違約金，及依信用卡契約請求被告丙○○
    給付如主文第 4項所示之本金、利息及違約金，為有理由，
    應予准許。
五、本件訴訟費額，依後附計算書確定如主文所示金額。
六、訴訟費用負擔之依據：民事訴訟法第78條、第85條第1 項但
    書、第85條第2項。
中    華    民    國    99    年    10    月    26    日
                  民事第四庭    法  官  余明賢
以上正本係照原本作成
如對本判決上訴，須於判決送達後20日內向本院提出上訴狀。如
委任律師提起上訴者，應一併繳納上訴審裁判費。
中    華    民    國    99    年    10    月    26    日
                                書記官  楊勝欽
計  算  書
┌───────┬───────┬──────────┐
│ 項        目 │金額（新臺幣）│ 備              註 │
├───────┼───────┼──────────┤
│第一審裁判費  │  51,787元    │                    │
├───────┼───────┴──────────┤
│合        計  │  51,787元                          │
└───────┴──────────────────┘

司法院資訊處製作；財團法人民間司法改革基金會備份。
